臺灣高等法院高雄分院刑事判決　　　　100年度上易字第466號
上　訴　人
即　被　告　李光英
上列上訴人因詐欺案件，不服臺灣高雄地方法院100 年度易字第
207 號中華民國100 年3 月30日第一審判決（起訴案號：臺灣高
雄地方法院檢察署99年度偵字第31264 號），提起上訴，本院判
決如下：
    主  文
上訴駁回。
    理  由
一、按不服地方法院之第一審判決而上訴者，應向管轄第二審之
    高等法院為之。上訴書狀應敘述具體理由。上訴書狀未敘述
    上訴理由者，應於上訴期間屆滿後20日內補提理由書於原審
    法院，逾期未補提者，原審法院應定期間先命補正。第二審
    法院認為上訴書狀未敘述理由或上訴有第362 條前段之情形
    者，應以判決駁回之。但其情形可以補正而未經原審法院命
    其補正者，審判長應定期間先命補正。刑事訴訟法第361 條
    、第367 條，分別定有明文。所謂不服第一審判決之具體理
    由，必係依據卷內既有訴訟資料或提出新事證，指摘或表明
    第一審判決有何採證認事、用法或量刑等足以影響判決本旨
    之不當或違法，而構成應予撤銷之具體事由，始克當之（例
    如：依憑證據法則具體指出所採證據何以不具證據能力，或
    依憑卷證資料，明確指出所為證據證明力之判斷如何違背經
    驗、論理法則）；倘僅泛言原判決認定事實錯誤、違背法令
    、量刑失之過重或輕縱，而未依上揭意旨指出具體事由，或
    形式上雖已指出具體事由，然該事由縱使屬實，亦不足以認
    為原判決有何不當或違法者（例如：對不具有調查必要性之
    證據，法院未依聲請調查亦未說明理由，或援用證據不當，
    但除去該證據仍應為同一事實之認定），皆難謂係具體理由
    ，俾與第二審上訴制度旨在請求第二審法院撤銷、變更第一
    審不當或違法之判決，以實現個案救濟之立法目的相契合，
    並節制濫行上訴（最高法院97年度臺上字第892 號判決參照
    ）。是以上訴人之上訴書狀或補提之上訴理由書，雖有敘述
    上訴理由，惟並未具體敘述第一審判決有上述違法、不當情
    形，即與未敘述具體理由無異，其所為上訴，即不符合上訴
    之法定要件。
二、本件原判決認定「被告李光英得預見一般人取得他人金融帳
    戶之目的，常利用作為詐騙工具之用，俾於取得贓款及掩飾
    犯行不易遭人追查，竟仍基於幫助他人詐欺取財犯罪之不確
    定故意，於民國99年6 月10日至98年6 月15日間某日，在不
    詳地點，將其申辦之臺灣中小企業銀行成功分行（下稱中小
    企銀）帳號00000000000 號帳戶存摺及提款卡（含密碼）提
    供予不詳之詐欺集團成員使用。嗣該不詳詐欺集團成員共同
    意圖為自己不法之所有，分別為下列行為：(一)於99年6 月15
    日10時許，以電話聯絡張梨香，假冒為張梨香之弟媳，佯稱
    因積欠客戶李光英新臺幣（下同）3 萬元，請其代為匯款云
    云，致張梨香陷於錯誤，於同日99年6 月15日13時47分在臺
    灣中小企業銀行永和分行內匯款2 萬元至上開李光英帳戶內
    。(二)於99年6 月15日11時許，撥打電話予陳敬女，假冒為陳
    敬女之友人梁茵而借款，致陳敬女陷於錯誤，於99年6 月15
    日13時47分許，在臺北縣板橋市○○路臺灣土地銀行內，匯
    款3 萬元至上開李光英帳戶內。(三)於99年6 月15日14時30分
    許，撥打電話予莊基勝，假冒為莊基勝之姪女吳佩絲，佯稱
    ：因借貸關係將跳票，需立即匯款云云，致莊基勝陷於錯誤
    ，至屏東縣屏東市○○路468 號上海商業儲蓄銀行屏東分行
    ATM 自動櫃員機前，轉帳3 萬元至上開李光英帳戶。」等情
    ，係依憑被告之供述、證人即被害人張莉香、陳敬女、莊基
    勝等人於警詢證述：「其等於上揭時、地遭詐騙後各匯款2
    萬元、3 萬元、3 萬元至被告中小企銀帳戶內旋即遭提領一
    空」等語，並有中小企業銀行99年7 月20日99台企成功字第
    290 號函所附開戶基本資料、身分證、駕駛執照、印鑑卡、
    存提款交易明細表影本、玉山銀行楠梓分行100 年2 月16日
    玉山楠梓字第1000215001號函附之存戶全部資料查詢單、顧
    客資料表、存戶交易明細表、張梨香中小企銀存款憑條、陳
    敬女臺灣土地銀行匯款申請書、活期儲蓄存款存摺影本、莊
    基勝上海商業儲蓄銀行存摺影本、中小企銀函附存提款交易
    明細表、玉山銀行個人金融事業處100 年3 月7 日玉山個（
    服）字第1000302086號函及加昌派出所調查筆錄等證據資料
    ，認被告前揭幫助詐欺取財罪證明確；並就被告所辯：「可
    能係將中小企銀帳戶存款轉存至玉山銀行帳戶時，不慎遺失
    存摺及提款卡；其將密碼寫在存簿上」云云不可採信之理由
    逐一詳加指駁，而論上訴人犯刑法第30條、第339 條第1項
    之幫助詐欺取財罪，量處有期徒刑2 月，已詳敘所憑之證據
    與認定之理由。所為論敘，經核並無違背經驗法則或論理法
    則，量刑亦屬允當。
三、上訴意旨略以：上訴人係嘉南科技大學學生，正準備參加藥
    劑師考試，並無基於幫助詐欺取財之不確定故意，將中小企
    銀存摺帳戶等物交付他人使用，純粹因轉帳而遺失中小企銀
    存摺，不知該帳戶存摺遺失後遭詐騙集團使用，其事後亦未
    分得詐騙集團所詐取之金錢，又倘鈞院認為有罪，亦請從輕
    量刑並宣告緩刑云云。然查，上訴人於97年10月14日申辦前
    揭中小企銀帳戶後，於99年6 月10日自該帳戶以提款卡轉帳
    2 萬元至玉山銀行帳戶，再以提款卡分3 次提領6 萬元後，
    於翌日即99年6 月11日再轉存至玉山銀行帳戶，中小企銀帳
    戶僅剩餘89元等情，業經上訴人自承不諱，並該帳戶之交易
    明細表在卷可稽（見警卷第21-24 頁）；而於上訴人清理其
    中小企銀帳戶後（僅剩89元），詐騙集團成員隨即於99年6
    月15日，向被害人張莉香、陳敬女、莊基勝等人詐騙2 萬元
    、3 萬元、3 萬元並匯入上訴人前揭中小企銀帳戶內，旋即
    遭提領一空等情，業據被害人張莉香、陳敬女、莊基勝等人
    於警詢證述綦詳，並有前揭匯款交易明細等證據資料可憑，
    由被告積極清理（提領）中小企銀帳戶內存款後，於相隔不
    到5 日，被害人旋遭詐騙集團詐騙並指示將款項匯入上訴人
    中小企銀帳戶，堪認上訴人積極清理中小企銀帳戶剩餘款項
    之目的，係欲將該帳戶提供他人使用無訛；況且，被告於99
    年6 月10日左右尚密集使用前揭中小企銀行帳戶轉帳、提款
    ，衡情應會妥適保管該帳戶之相關資料，豈會輕忽保管而不
    知在何時、何地遺失？顯與常情不符。再者，金融機構帳戶
    之存摺、提款卡係存戶持有該帳戶內款項之證明，提款卡更
    有自提款機即時提取該帳戶內之款項、轉帳，甚至變更密碼
    、臨時借支現金等功能，就其重要性、方便性而言，若非隨
    身攜帶，亦必妥為保存，不使之輕易外流，若不慎遺失或被
    盜，金融機構均有提供即時掛失、止付等服務，以避免存款
    戶之款項被盜領或帳戶遭不法利用，故持用帳戶之人脫離占
    有時，為維護自身權益，殊無不儘速辦理掛失止付之理，且
    辦理掛失手續又極為方便；基此，拾獲或盜得他人帳戶資料
    之人，因未經失主同意使用該帳戶，其不法取得之帳戶隨時
    有被失主掛失止付之可能，致無法使用該帳戶或轉入該帳戶
    之款項因而無法提領，甚而可能遭原帳戶所有人提領，則其
    等大費周章從事於犯罪之行為，自有無法達成犯罪目的之風
    險，可見詐欺集團使用上訴人之中小企銀帳戶，應係事先經
    過上訴人同意及允諾不立即辦理掛失止付，詐欺集團成員始
    肆無忌憚持供詐欺匯款、轉帳使用甚明。足見上訴人辯稱：
    其申辦之中小企銀存摺及提款卡（含密碼）係遺失被盜用云
    云，顯係卸責之詞，不足採信。而稽之上訴人之上訴書，係
    援引其在原審之抗辯為重覆之陳述，並未依據卷內既有訴訟
    資料或提出新事證，指摘或表明原審判決有何採證認事、用
    法或量刑等足以影響判決本旨之不當或違法，而構成應予。
    又被告如何於上揭時、地幫助詐欺取財之事實，業據原審綜
    合前揭卷內之證據資料認定明確，原判決採取上開證據為判
    決基礎，已於理由內詳細說明其得心證之理由，其取捨證據
    之論斷，並未違背經驗、論理及其他證據法則，亦無其他違
    背法令之情形。再按關於刑之量定，係實體法上賦予法院得
    為自由裁量之事項，倘其未有逾越法律所規定之範圍，或濫
    用其權限，即不得任意指摘為違法（最高法院75年臺上字第
    7033號判例要旨足參）。原審於量刑時，已審酌被告將帳戶
    提供詐騙集團使用，助長詐騙犯罪之歪風，使被害人受騙匯
    款而受有金錢損失，實為當今社會層出不窮之詐財事件發生
    之根源，造成社會互信受損，並致執法人員難以追查詐騙集
    團之真實身分，且犯後迄未與被害人和解及否認犯行之犯後
    態度，並參酌被告並無其他犯罪前科之素行及未取得任何利
    益等一切情形，量處有期徒刑2 月及諭知易科罰金之折算標
    準，足認量刑已審酌刑法第57條各款規定事項；且詐欺取財
    罪之法定刑為5 年以下有期徒刑、拘役或科或併科1,000 元
    以下罰金，今原審綜據上情，量處有期徒刑2 月，並不為緩
    刑之宣告，無失之過重之情，是上訴人空言指摘原判決量刑
    及所定應執行刑過重云云，顯未敘述具體理由。
四、綜上所述，上訴人徒憑己意任指原判決違法，俱無從據以辨
    認原判決已具備其所指違背法令之形式；依首揭說明，上訴
    人之上訴意旨既未具體敘述第一審判決有何違法或不當情形
    ，即與未敘述具體理由無異；依上揭說明，本件上訴人之上
    訴顯不合法定程式，應予駁回，並不經言詞辯論為之。
據上論結，應依刑事訴訟法第367 條前段、第372 條，判決如主
文。
中    華    民    國   100    年    5     月    23    日
                  刑事第四庭    審判長法  官   蕭權閔
                                      法  官   吳進寶
                                      法  官   唐照明
以上正本證明與原本無異。
不得上訴。
中    華    民    國   100    年    5     月    23    日
                                      書記官   黃琳群